臺灣新北地方法院民事裁定
111年度訴字第314號
原      告  邱綢    
訴訟代理人  陳曉鳴律師（法扶律師）
上列原告與被告邱文儀等2人間請求確認債權不存在等事件，本
院裁定如下：
    主  文
原告應於本裁定送達後十日內，追加公同共有債權人邱淑麗、邱
金蘭、邱金枝、邱幸玉、邱榮泉、邱昭翰、邱文俞、邱芸婕為原
告，或補正邱淑麗、邱金蘭、邱金枝、邱幸玉、邱榮泉、邱昭翰
、邱文俞、邱芸婕已同意之證明，或聲請裁定命邱淑麗、邱金蘭
、邱金枝、邱幸玉、邱榮泉、邱昭翰、邱文俞、邱芸婕追加為原
告，逾期未補正即駁回原告之訴。
    理  由
一、按公同共有債權人起訴請求債務人履行債務，係公同共有債
    權之權利行使，非屬回復公同共有債權之請求，尚無民法第
    821條規定之準用；而應依同法第831條準用第828條第3項規
    定，除法律另有規定外，須得其他公同共有人全體之同意，
    或由公同共有人全體為原告，其當事人之適格始無欠缺（最
    高法院104年度第3次民事庭會議㈠決議可資參照）。次按民
    事訴訟法第255條第1項第5款所稱「合一確定」，與民事訴
    訟法第56條第1項所謂「合一確定」同義，均指依法律之規
    定必須數人一同起訴或一同被訴，否則當事人適格即有欠缺
    ，原告即因此不能得本案之勝訴判決者而言。又訴訟標的對
    於共同訴訟之各人必須合一確定者，係原告對於多數被告提
    起共同訴訟，因多數被告間就不同訴訟標的在實體法上有應
    為一致判斷之共通事項，為確保裁判解決紛爭之實際效用，
    共同訴訟各人之訴訟標的當不宜割裂處理，於此情形，自可
    與在法律上有合一確定之必要同視，以求裁判結果之一致性
    及達到統一解決紛爭之目的。縱訴訟標的對於共同訴訟之各
    人，法律上未規定其中一人所受本案判決之效力可及於他人
    ，亦非不得類推適用上開條款之規定（最高法院109年度台
    抗字第1556號裁定意旨可資參照）。
二、本件原告起訴主張訴外人即被繼承人邱氷在世時，恐子女於
    其過世後無處可住，遂將坐落嘉義縣○○鄉○○○段○○○段000○00
    地號土地（下稱系爭土地），借名登記於訴外人即其子邱榮
    伯名下，後因邱榮伯罹病，而改與被告邱文儀成立借名登記
    契約，由被告邱文儀為出名人，嗣邱氷死亡，以原告、被告
    邱文儀及訴外人邱淑麗、秋金蘭、邱金枝、邱幸玉、邱榮泉
    、邱昭翰、邱文俞、邱芸婕（下稱邱淑麗等8人）為全體繼
    承人，且前揭借名登記契約因而終止，被告邱文儀卻迄未將
    系爭土地移轉登記予邱氷之全體繼承人，甚而將系爭土地出
    售予他人，後經原告向被告邱文儀提起返還不當得利事件之
    民事訴訟，業經臺灣臺北地方法院以108年度訴字第3977號
    判決被告應給付原告及邱淑麗等8人新臺幣（下同）4,440,0
    00元，並准予假執行在案（下稱前案），詎被告竟於民國11
    0年11月1日，將其所有坐落新北市○○區○○段00地號土地暨其
    上同段3848建號建物（下稱系爭房地），另行設定抵押權予
    他人以擔保債權4,000,000元，而系爭房地上亦已設定第一
    、二順位抵押權，被告邱文儀亦無其他不動產可供清償，其
    顯係虛增債權以稀釋原告聲請強制執行可得分配之金額，爰
    請求：㈠確認被告邱文儀等2人間於110年11月1日，就系爭房
    地由中和地政事務所以110年度樹中登字第4930號設定之抵
    押權及所擔保債權不存在。㈡被告邱文儀應將前項抵押權登
    記予以塗銷。
三、經查，依原告前開主張內容，可知邱氷之繼承人除原告及被
    告邱文儀外，尚有邱淑麗等8人，則其等因繼承而公同共有
    邱氷對被告邱文儀之借名登記物返還請求權，然因被告邱文
    儀已將系爭土地出售他人，是其等即公同共有對被告邱文儀
    之不當得利請求權，並經前案判決在案，則原告既主張被告
    邱文儀為稀釋其等所享前開債權請求權在強制執行可得分配
    金額，遂虛增債權，進而設定抵押權，是被告間有無虛增債
    權並設定抵押權之事，對公同共有債權人即原告及邱淑麗等
    8人，自應為一致之判斷，以求裁判結果一致，並達到統一
    解決紛爭之目的，亦即此訴訟標的對不當得利請求權之全體
    公同共有人具合一確定之必要，揆諸前揭說明，自應認本件
    訴訟仍屬固有必要共同訴訟，原告起訴須得其他公同共有人
    之同意，或由公同共有人全體為原告，本件當事人之適格始
    無欠缺。從而，本件未以全體公同共有人為原告，亦未見原
    告提出全體公同共有人同意之證明，當事人適格顯有欠缺，
    然此尚非不能補正，爰命原告追加其他公同共有人即邱淑麗
    等8人為原告，或補正其等業已同意之證明，若邱淑麗等8人
    有拒絕同為原告且無正當理由或所在不明時，原告尚得依民
    事訴訟法第56條之1之規定聲請法院裁定命追加或列為原告
    ，以補正當事人適格之欠缺。惟如原告逾期迄未補正，即駁
    回原告本件訴訟。
四、依民事訴訟法第249條第1項第6款之規定，裁定如主文。
中　　華　　民　　國　　111 　年　　9 　　月　　13　　日
                  民事第五庭  法　官　黃乃瑩
如不服本裁定關於訴訟標的價額之核定，得於收受裁定正本後10
日內向本院提出抗告狀，並繳納抗告裁判費新臺幣1,000元整。
以上正本證明與原本無異。
中　　華　　民　　國　　111 　年　　9 　　月　　14　　日
                              書記官　許宸和